臺灣高等法院刑事判決
111年度上訴字第477號
上  訴  人  陳宇森
即  被  告          


選任辯護人  李菁琪  律師
            蕭萬宏  律師
            諶亦蕙  律師
上列上訴人因毒品危害防制條例案件，不服臺灣士林地方法院
110年度訴字第345號，中華民國110年11月16日第一審判決（起
訴案號：臺灣士林地方檢察署110年度偵字第4643號）提起上訴
，本院判決如下：
    主    文
原判決撤銷。
陳宇森販賣第二級毒品，處有期徒刑貳年。緩刑伍年，緩刑期間
付保護管束，並應向指定之政府機關、政府機構、行政法人、社
區或其他符合公益目的之機構或團體，提供壹佰小時義務勞務及
接受執行機關地方檢察署舉辦之法治教育貳場次。
未扣案○○○○○○○○○○號行動電話（含SIM卡）壹支、販賣第二級毒
品所得新臺幣貳仟貳佰元，均沒收，於全部或一部不能沒收或不
宜執行沒收時，追徵其價額。
    犯罪事實
一、陳宇森基於販賣第二級毒品營利犯意，民國108年11月1日下
    午，以所持0000000000號行動電話之LINE與周軒任聯繫，販
    賣新臺幣（下同）2200元第二級毒品大麻2公克予周軒任。
    次（2）日下午6時許，由周軒任前往臺北市○○區○○路
　　000號，陳宇森經營之○○○攤，拿取陳宇森事先放在攤位置物
    桶之大麻2公克並且投入2200元，完成販毒交易。
二、案經新竹市警察局移請臺灣士林地方檢察署檢察官偵查起訴
    。
    理    由
一、證據能力：
(一)被告以外之人於審判外之陳述，雖不符前4條規定，而當事
    人於審判程序同意作為證據，法院審酌該言詞或書面陳述作
    成之情況，認為適當者，得為證據。當事人、代理人或辯護
    人於法院調查證據時，知有第159條第1項不得為證據之情形
    ，而未於言詞辯論終結前聲明異議者，視為有前項同意。刑
    事訴訟法第159條之5第1項、第2項明文規定。被告以外之證
    人於警詢、偵查之陳述，經依法進行調查證據程序，檢察官
    、被告及辯護人均知有該證詞而不爭執各項證據之證據能力
    ，且未於本院言詞辯論終結前聲明異議，審酌證人筆錄作成
    之情況，並無在非自由意志情況下所為陳述，認為適當，依
    刑事訴訟法第159條之5第2項規定，具有證據能力。
(二)其餘憑以認定被告犯罪事實之非供述證據，查無違反法定程
    序取得之事實，依同法第158條之4規定反面解釋，均有證據
    能力。
二、認定犯罪事實所憑證據及理由：
    被告陳宇森對於犯罪事實於本院審理時坦白承認，核與證人
    周軒任之證述（偵4643卷第21至25、26至32、52至53頁、原
    審卷第79至92頁）相符，並有LINE對話紀錄翻拍照片12張（
    偵4643卷第33至38頁）可憑。足認被告任意性自白與事實相
    符，可以採信。事證明確，被告販賣第二級毒品犯行可以認
    定，應依法論科。
三、論罪：
(一)刑法第2條第1項規定：行為後法律有變更，適用行為時之法
    律。但行為後之法律有利於行為人，適用最有利於行為人之
    法律。毒品危害防制條例第4條第2項、第17條第2項，於109
    年7月15日修正施行。前者法定構成要件雖未變更，但法定
    刑度已修正提高；後者修正前要件有利於行為人。應依行為
    時即修正前毒品危害防制條例第4條第2項、第17條第2項規
    定論處。
(二)被告所為，觸犯修正前毒品危害防制條例第4條第2項販賣第
    二級毒品罪。販賣之前持有大麻之低度行為，吸收於高度之
    販賣犯行，不另論罪。
(三)被告於警詢雖曾供述販賣給周軒任之毒品來源；然並未查獲
    ，有新竹市警察局110年9月6日竹市警少字第1100033227號
    函及職務報告可憑（原審卷第21、23頁）並無毒品危害防制
    條例第17條第1項之適用。
(四)修正前毒品危害防制條例第17條第2項規定：犯同條例第4條
    至第8條之罪於偵查及審判中均自白者，減輕其刑。被告雖
    然於警詢、偵查均否認販賣第二級毒品，辯稱：幫忙調貨、
    無償轉讓；於原審另辯稱應屬幫助施用；在本院則又改變供
    述，坦白認罪。對於警詢、偵查多次否認販毒之被告，因為
    偵查卷明白存在：「（是否承認販賣大麻？）承認（簽名）
    」短短一句問答的事實（偵4643卷第69頁最後2行）且因適
    用修正前毒品危害防制條例論罪，因而必須認定符合修正前
    毒品危害防制條例第17條第2項規定，減輕其刑。
(五)被告販賣第二級毒品大麻，危害他人健康，助長毒品流通及
    施用惡習；考量販毒對象、次數、交易金額、終能坦白認罪
    、之前完全沒有偵審紀錄(本院卷第33頁）參酌販賣第二級
    毒品罪法定刑7年以上有期徒刑，認科以最低刑度7年有期徒
    刑，尚嫌過重，依刑法第59條規定遞減輕其刑。
四、撤銷改判及科刑審酌事項：
(一)原審對被告論罪科刑，雖有論據；惟查，被告固然於偵查及
    原審堅持否認販毒；然於本院終能坦白認罪，應認科刑斟酌
    考量基礎已有變更，原審未及審酌。被告上訴請求從輕量刑
    ，有理由。因此撤銷改判。
(二)審酌販毒屬於世界公罪，被告無視毒品對於他人健康之危害
    ，助長毒品蔓延；惟念坦承犯行等上述減刑事由，參酌供述
    之智識程度、家庭與經濟狀況等一切情狀，量處如主文所示
    之刑。
(三)關於沒收：　　
  1.0000000000號行動電話(含SIM卡)屬於被告供販毒所用之物
   （原審卷第29頁）未扣案，依毒品危害防制條例第19條第1
    項及刑法第38條第4項規定宣告沒收，於全部或一部不能沒
    收或不宜執行沒收時，追徵其價額。
  2.未扣案販毒所得2200元，依刑法第38條之1第1項前段、第3
    項規定沒收，於全部或一部不能沒收或不宜執行沒收時，追
    徵其價額。
(四)審判實務經驗，販毒案件被告幾乎不存在完全無前案紀錄者
    ，而被告之前案紀錄僅本案1筆。審酌被告00年出生，於本
    院坦承販毒，應認尚有重新可能性，經此偵審程序，應知所
    警惕，所宣告之刑宜暫不執行，依刑法第74條第1項第1款規
    定，准依被告請求宣告緩刑如主文。為確保被告記取教訓，
    併依刑法第74條第2項第5款、第8款、第93條第1項第2款規
    定，命附負擔如主文第2項及緩刑間付保護管束。若未遵循
    緩刑負擔，情節重大者，檢察官得依刑事訴訟法第476條及
    刑法第75條之1第1項第4款規定，聲請撤銷緩刑宣告。
據上論斷，依刑事訴訟法第369條第1項前段、第364條、第299條
第1項前段，判決如主文。
本案經檢察官陳姿雯提起公訴，檢察官蔡麗清到庭執行職務。
中　　華　　民　　國　　111 　年　　3 　　月　　31　　日
  　　　　　　　　　刑事第十四庭審判長法　官  黃斯偉
  　　　　　　　　　　　　　　  　　  法　官  許泰誠
    　　　　　　　　　　　　　　  　  法　官  郭豫珍
以上正本證明與原本無異。
如不服本判決，應於收受送達後20日內向本院提出上訴書狀，其
未敘述上訴之理由者並得於提起上訴後20日內向本院補提理由書
（均須按他造當事人之人數附繕本）「切勿逕送上級法院」。
                                      書記官  葉書豪
中　　華　　民　　國　　111 　年　　3 　　月　　31　　日
附錄：本案論罪科刑法條全文
修正前毒品危害防制條例第4條第2項
製造、運輸、販賣第二級毒品者，處無期徒刑或7年以上有期徒
刑，得併科新臺幣1千萬元以下罰金。